apertium-btc.btc.lexc
! Morphological Transducer for Bassa

Multichar_Symbols

! Part of speech categories
%<n%>   ! Nom
%<vblex%> ! Verbe
%<num%> ! Numéral
%<cl%> ! Classe nominale
%<vbser%> ! Verbe être
%<vbhaber%> ! Verbe avoir
%<vbmod%> ! Verbe modal
%<vaux%> ! Verbe auxiliaire
%<conn%> ! Connective
%<cop%> ! Copule
%<adv%> ! Adverbe
%<post%> ! Postposition
%<mod%> ! particule modale
%<det%> ! Déterminant
%<prn%> ! Pronoun
%<pr%> ! Préposition
%<np%> ! Noun propre
%<ij%> ! Interjection
%<cnjcoo%> !  Co-ordinating conjunction
%<sent%> ! Ponctuation de fin de phrase (point)
%<cm%> ! Virgule
%<lquot%> ! guillemets ouvrants
%<rquot%> ! guillemets fermants
%<lpar%> ! parenthèses ouvrantes
%<rpar%> ! parenthèses fermantes

! Number morphology
%<n%> %<sg%>  ! Singulier
%<n%> %<pl%>  ! Pluriel
! Morphology persons

%<p1%> ! Première personne
%<p2%> ! Deuxième personne
%<p3%> ! Troisième personne


! Noun Classes
%<n%> %<cl1%> ! Marqueur de classe 1
%<n%> %<cl2%> ! Marqueur de classe 1
%<n%> %<cl3%> ! Marqueur de classe 3
%<n%> %<cl4%> ! Marqueur de classe 4
%<n%> %<cl5%> ! Marqueur de classe 5
%<n%> %<cl6%> ! Marqueur de classe 6
%<n%> %<cl7%> ! Marqueur de classe 7
%<n%> %<cl8%> ! Marqueur de classe 8
%<n%> %<cl9%> ! Marqueur de classe 9
%<n%> %<cl10%> ! Marqueur de classe 10
%<n%> %<cl13%> ! Marqueur de classe 13
%<n%> %<cl14%> ! Marqueur de classe 14

! Infinitive marker
%<inf%> ! Infinitive

! Other symbols
! %>     Morpheme boundary

!! to move tags at the end

@P.NTAG.ON@
@R.NTAG.ON@
@P.CL1.ON@
@R.CL1.ON@
@P.CL2.ON@
@R.CL2.ON@
@P.CL3.ON@
@R.CL3.ON@
@P.CL4.ON@
@R.CL4.ON@
@P.CL5.ON@
@R.CL5.ON@
@P.CL6.ON@
@R.CL6.ON@
@P.CL7.ON@
@R.CL7.ON@
@P.CL8.ON@
@R.CL8.ON@
@P.CL9.ON@
@R.CL9.ON@
@P.CL10.ON@
@R.CL10.ON@
@P.CL11.ON@
@R.CL11.ON@
@P.CL12.ON@
@R.CL12.ON@
@P.CL13.ON@
@R.CL13.ON@
@P.CL14.ON@
@R.CL14.ON@
@P.SG.ON@
@R.SG.ON@
@P.PL.ON@
@R.PL.ON@


LEXICON Root
!! LEXICONS per class

NOUN ;
Prefixes ;
POSS ;
DEM ;
NOUN ;
VERB ;
PRON ;
ADJ ;
AUX ;
DET ;
ADV ;
LOC ;
NUM ;
PROPN ;
CONN ;
CNJCOO ;

LEXICON ENDLEX_POS

@R.NTAG.ON@%<n%>:@R.NTAG.ON@ ENDLEX_CL ;

LEXICON ENDLEX_CL 

@R.CL1.ON@%<cl1%>:@R.CL1.ON@ ENDLEX_NUM ;
@R.CL2.ON@%<cl2%>:@R.CL2.ON@ ENDLEX_NUM ;
@R.CL3.ON@%<cl3%>:@R.CL3.ON@ ENDLEX_NUM ;
@R.CL4.ON@%<cl4%>:@R.CL4.ON@ ENDLEX_NUM ;
@R.CL5.ON@%<cl5%>:@R.CL5.ON@ ENDLEX_NUM ;
@R.CL6.ON@%<cl6%>:@R.CL6.ON@ ENDLEX_NUM ;
@R.CL7.ON@%<cl7%>:@R.CL7.ON@ ENDLEX_NUM ;
@R.CL8.ON@%<cl8%>:@R.CL8.ON@ ENDLEX_NUM ;
@R.CL9.ON@%<cl9%>:@R.CL9.ON@ ENDLEX_NUM ;
@R.CLX.ON@%<cl10%>:@R.CLX.ON@ ENDLEX_NUM ;
@R.CL11.ON@%<cl11%>:@R.CL11.ON@ ENDLEX_NUM ;
@R.CL12.ON@%<cl11%>:@R.CL12.ON@ ENDLEX_NUM ;
@R.CL13.ON@%<cl11%>:@R.CL13.ON@ ENDLEX_NUM ;
@R.CL14.ON@%<cl11%>:@R.CL14.ON@ ENDLEX_NUM ;

LEXICON ENDLEX_NUM

@R.SG.ON@%<sg%>:@R.SG.ON@ # ;
@R.PL.ON@%<pl%>:@R.PL.ON@ # ;


LEXICON NOUN

@P.NTAG.ON@ NOUN_CL ;

LEXICON NOUN_CL

@P.CL1.ON@ NOUN_CL1 ;
@P.CL2.ON@ NOUN_CL2 ;
@P.CL3.ON@ NOUN_CL3 ;
@P.CL4.ON@ NOUN_CL4 ;
@P.CL5.ON@ NOUN_CL5 ;
@P.CL6.ON@ NOUN_CL6 ;
@P.CL7.ON@ NOUN_CL7 ;
@P.CL8.ON@ NOUN_CL8 ;
@P.CL9.ON@ NOUN_CL9 ;
@P.CLX.ON@ NOUN_CL10 ;
@P.CL13.ON@ NOUN_CL13 ;
@P.CL14.ON@ NOUN_CL14 ;


 LEXICON Prefixes

!! %<sg%>:m NounRoot1 ;
!! %<sg%>:n NounRoot2 ;
!! %<pl%>:ba NounRoot3 ;
!! %<pl%>:b NounRoot4 ;
!! %<sg%>:ki NounRoot5 ;
!! %<sg%>:pw NounRoot6 ;
!! %<pl%>:ma NounRoot7 ;
!! %<sg%>:0 NounRoot8 ;
%<inf%>:ki VerbRoot1 ;

LEXICON NOUN_CL1

@P.SG.ON@:@P.SG.ON@m NOUN_CL1_M ;
@P.SG.ON@:@P.SG.ON@n NOUN_CL1_N ;
@P.SG.ON@:@P.SG.ON@0 NOUN_CL1_ZERO ;

LEXICON NOUN_CL2

@P.PL.ON@:@P.PL.ON@ba NOUN_CL2_BA ;
@P.PL.ON@:@P.PL.ON@b NOUN_CL2_B ;

LEXICON NOUN_CL3

@P.SG.ON@:@P.SG.ON@0 NOUN_CL3_ZERO ;

LEXICON NOUN_CL6

@P.PL.ON@:@P.PL.ON@ma NOUN_CL6_MA ;

LEXICON NOUN_CL7

@P.SG.ON@:@P.SG.ON@ki NOUN_CL7_KI ;

LEXICON NOUN_CL8

@P.PL.ON@:@P.PL.ON@bi NOUN_CL8_BI ;

LEXICON NOUN_CL14

@P.SG.ON@:@P.SG.ON@pw NOUN_CL14_PW ;


LEXICON CONN

%<cl2%>:0 CONN_cl2 ; ! Connectif de classe 2
%<cl7%>:0 CONN_cl7 ; ! Connectif de classe 7

LEXICON POSS

%<pos%>%<cl1%>: POSS_CL1 ;
%<pos%>%<cl2%>: POSS_CL2 ;
%<pos%>%<cl3%>: POSS_CL3 ;
%<pos%>%<cl4%>: POSS_CL4 ;
%<pos%>%<cl5%>: POSS_CL5 ;
%<pos%>%<cl6%>: POSS_CL6 ;
%<pos%>%<cl7%>: POSS_CL7 ;
%<pos%>%<cl8%>: POSS_CL8 ;
%<pos%>%<cl9%>: POSS_CL9 ;
%<pos%>%<cl10%>: POSS_CL10 ;
%<pos%>%<cl13%>: POSS_CL13 ;
%<pos%>%<cl14%>: POSS_CL14 ;


LEXICON POSS_CL1

%<sg%>: POSS_CL1_SG ;
%<pl%>: POSS_CL1_PL ;

LEXICON POSS_CL2

%<sg%>: POSS_CL2_SG ;
%<pl%>: POSS_CL2_PL ;

LEXICON POSS_CL3

%<sg%>: POSS_CL3_SG ;
%<pl%>: POSS_CL3_PL ;

LEXICON POSS_CL4

%<sg%>: POSS_CL4_SG ;
%<pl%>: POSS_CL4_PL ;

LEXICON POSS_CL5

%<sg%>: POSS_CL5_SG ;
%<pl%>: POSS_CL5_PL ;

LEXICON POSS_CL6

%<sg%>: POSS_CL6_SG ;
%<pl%>: POSS_CL6_PL ;

LEXICON POSS_CL7

%<sg%>: POSS_CL7_SG ;
%<pl%>: POSS_CL7_PL ;

LEXICON POSS_CL8

%<sg%>: POSS_CL8_SG ;
%<pl%>: POSS_CL8_PL ;

LEXICON POSS_CL9

%<sg%>: POSS_CL9_SG ;
%<pl%>: POSS_CL9_PL ;

LEXICON POSS_CL10

%<sg%>: POSS_CL10_SG ;
%<pl%>: POSS_CL10_PL ;

LEXICON POSS_CL13

%<sg%>: POSS_CL13_SG ;
%<pl%>: POSS_CL13_PL ;

LEXICON POSS_CL14

%<sg%>: POSS_CL14_SG ;
%<pl%>: POSS_CL14_PL ;



LEXICON POSS_CL1_SG ! tags here build from "LEXICON POSS_CL1 tags"

%<p1%>:w POSS_CL1_SG_P1 ; ! Marqueur de classe nominale 1 de l'adjectif possession à la première personne du singulier
%<p2%>:w POSS_CL1_SG_P2 ; ! Marqueur de classe nominale 1 de l'adjectif possession à la deuxième personne du singulier
%<p3%>:w POSS_CL1_SG_P3 ; ! Marqueur de classe nominale 1 de l'adjectif possession à la troisième personne du singulier

LEXICON POSS_CL1_PL ! tags here build from "LEXICON POSS_CL1 tags"

%<p1%>: POSS_CL1_PL_P1 ; ! Marqueur de classe nominale 1 de l'adjectif possession à la première personne du singulier
%<p2%>: POSS_CL1_PL_P2 ; ! Marqueur de classe nominale 1 de l'adjectif possession à la deuxième personne du singulier
%<p3%>: POSS_CL1_PL_P3 ; ! Marqueur de classe nominale 1 de l'adjectif possession à la troisième personne du singulier

LEXICON POSS_CL2_SG ! tags here build from "LEXICON POSS_CL2 tags"

%<p1%>:b POSS_CL2_SG_P1 ; ! Marqueur de classe nominale 2 de l'adjectif possession à la première personne du singulier
%<p2%>:b POSS_CL2_SG_P2 ; ! Marqueur de classe nominale 2 de l'adjectif possession à la deuxième personne du singulier
%<p3%>:b POSS_CL2_SG_P3 ; ! Marqueur de classe nominale 2 de l'adjectif possession à la troisième personne du singulier

LEXICON POSS_CL2_PL ! tags here build from "LEXICON POSS_CL2 tags"

%<p1%>: POSS_CL2_PL_P1 ; ! Marqueur de classe nominale 2 de l'adjectif possession à la première personne du singulier
%<p2%>: POSS_CL2_PL_P2 ; ! Marqueur de classe nominale 2 de l'adjectif possession à la deuxième personne du singulier
%<p3%>: POSS_CL2_PL_P3 ; ! Marqueur de classe nominale 2 de l'adjectif possession à la troisième personne du singulier


LEXICON NUM

NUM_CARD ;
NUM_ORD ;

LEXICON NUM_CARD

%<sg%>:0 NUM_CARD_MU ;
%<pl%>:0 NUM_CARD_BAAND ;
%<pl%>%<cl2%>:ba NUM_CARD_TAAK ;
%<pl%>%<cl8%>:bi NUM_CARD_TAAK ; 


%<sg%>:0 NUM_ORD_BISO ;




!!!!!!!!!!!!!!!!!!!!!!!!!!!!!!!!!!!!!!!!!!!!!!!!!!!!!!!!!!!!!!!!!!!!!!!!!!!!!!!
!!!                       M O R P H O T A C T I C S                         !!!
!!!!!!!!!!!!!!!!!!!!!!!!!!!!!!!!!!!!!!!!!!!!!!!!!!!!!!!!!!!!!!!!!!!!!!!!!!!!!!!

LEXICON Ninfl

%<sg%>:m Nouns ;
%<pl%>:n Nouns ;
%<pl%>:ba Nouns ;
%<pl%>:b Nouns ;
%<pl%>:ma Nouns ;
%<sg%>:0 Nouns ;
%<pl%>:bi Nouns ;
%<sg%>:ki Nouns ;
%<pl%>:bi Nouns ;


LEXICON RegNounInfl

%<n%>%<sg%>: # ;
%<n%>%<pl%>: # ;


LEXICON Vinfl

%<inf%>:ki Verbs ;


LEXICON RegVerbInfl

%<v%>%<inf%>: # ;

LEXICON ConnInfl

%<cl2%>:ba Connective ;
%<cl7%>:ki Connective ;

LEXICON RegConnInfl

%<conn%>%<cl2%>: # ;
%<conn%>%<cl7%>: # ;


!!!!!!!!!!!!!!!!!!!!!!!!!!!!!!!!!!!!!!!!!!!!!!!!!!!!!!!!!!!!!!!!!!!!!!!!!!!!!!!
!!!                          L E X I C O N                                  !!!
!!!!!!!!!!!!!!!!!!!!!!!!!!!!!!!!!!!!!!!!!!!!!!!!!!!!!!!!!!!!!!!!!!!!!!!!!!!!!!!

LEXICON NOUN_CL1_M

uund ENDLEX_POS ; ! "mut"
aay:ɔɔy ENDLEX_POS ; ! "maange"


LEXICON NOUN_CL1_N

gɔs:kɔs ENDLEX_POS ; !
kon:kon ENDLEX_POS ; ! "basôgôl"
tɛ ENDLEX_POS ; ! "ta"
ti ENDLEX_POS ; ! "Bati"


LEXICON NOUN_CL1_ZERO

tɛ ENDLEX_POS ; ! "ta"

LEXICON NOUN_CL2_BA

kɔs:gɔs ENDLEX_POS ; ! "nwaa"
kaand ENDLEX_POS ; ! "mudaa"
kon ENDLEX_POS ; ! "sôgôl"

LEXICON NOUN_CL2_B

uund:eend ENDLEX_POS ; ! "bôt"
ɔɔy:aay ENDLEX_POS ; ! "enfants"

LEXICON NOUN_CL3_ZERO

ngoynin ENDLEX_POS ; ! "nŋaŋ"
ntɛbɛt ENDLEX_POS ; ! "hɔp"

LEXICON NOUN_CL7_KI

kende ENDLEX_POS ; ! "liwanda"
sɛɛnd ENDLEX_POS ; ! "jol"


LEXICON NOUN_CL6_MA

ak ENDLEX_POS ; ! "manwii"


LEXICON NOUN_CL14_PW

ak ENDLEX_POS ; ! "nwii"


LEXICON VerbRoot1

nya # ; ! "jɛ"


LEXICON CONN_cl2

ba # ; ! "marqueur d'appartenance en classe 2"

LEXICON CONN_cl7

ki # ; ! "marqueur d'appartenance en classe 7"

LEXICON NUM_CARD_MU

mu # ; ! "ada (numéral cardinal)"

LEXICON NUM_CARD_BAAND

baand # ; ! "ba" (numéral cardinal)

LEXICON NUM_CARD_TAAK

taak # ; ! "aa (numéral cardinal)"

LEXICON NUM_ORD_BISO

biso # ; ! "bisu"

LEXICON POSS_CL1_SG_P1

am # ; ! "wem (possessif de classe 1, première personne du singulier)"

LEXICON POSS_CL2_SG_P1

am # ; ! "wem (possessif de classe 1, première personne du pluriel)"











! Resources:
! https://wiki.apertium.org/wiki/Starting_a_new_language_with_HFST#Lexicon
! https://wiki.apertium.org/wiki/Lttoolbox_and_lexc
! https://wiki.apertium.org/wiki/Apertium-specific_conventions_for_lexc
! https://kitwiki.csc.fi/twiki/bin/view/KitWiki/HfstHome
! https://github.com/hfst/
! http://www.cis.upenn.edu/~cis639/docs/lexc.html
! https://wiki.apertium.org/wiki/Hfst
! vim: set ft=xfst-lexc:
